臺灣花蓮地方法院刑事判決
110年度交訴字第27號
公  訴  人  臺灣花蓮地方檢察署檢察官
被      告  VUONG VAN BO（中文姓名：阿布）




選任辯護人  高逸軒律師（法扶律師）        
上列被告因過失致死案件，經檢察官提起公訴（110年度調偵字
第214號），被告於本院準備程序中就被訴事實為有罪之陳述，
經本院合議庭裁定由受命法官獨任行簡式審判程序審理，並判決
如下：
    主  文
甲○ ○○ ○     犯過失致人於死罪，處有期徒刑伍月，如易科罰
金，以新臺幣壹仟元折算壹日。緩刑參年陸月，緩刑期內並應依
本院一一○年度司刑移調字第三九五號調解筆錄所載內容履行賠
償義務。
    事  實
一、甲○ ○○ ○     於民國110年3月7日20時49分許，騎乘電動自
    行車搭載NGO THI HOA（中文姓名：吳氏花），沿花蓮縣新城
    鄉臺9線道路由南往北方向行駛，途經該路段180.5公里處時，本
    應注意夜間駕駛慢車，應開啟燈光，而依當時天候晴，夜間
    有照明，柏油路面乾燥而無缺陷，復無障礙物且視距良好，
    適有温恩賜（起訴書均誤繕為「溫」，經公訴檢察官當庭更
    正）騎乘車牌號碼000-0000號普通重型機車，自後追撞甲○ 
    ○○ ○     之電動自行車車尾，致使温恩賜人車倒地，因而受
    有頸椎骨折等傷害，雖經送醫急救，仍於110年3月7日21時46
    分許不治死亡。嗣經警據報到場處理，始悉上情。
二、案經温恩賜之配偶乙○○訴由花蓮縣警察局新城分局報告臺灣
    花蓮地方檢察署（下稱花蓮地檢署）檢察官偵查起訴。
    理  由
一、被告甲○ ○○ ○     所犯者為死刑、無期徒刑、最輕本刑為3
    年以上有期徒刑以外之罪，其於本院準備程序進行中就被訴
    事實為有罪之陳述，經告知簡式審判程序之旨，並聽取檢察
    官及被告之意見後，本院合議庭依刑事訴訟法第273條之1第
    1項之規定，裁定由受命法官獨任進行簡式審判程序。又依
    刑事訴訟法第273條之2、同法第159條第2項之規定，簡式審
    判程序不適用傳聞法則有關限制證據能力之相關規定，先予
    說明。
二、上開事實，業據被告於本院準備程序及審理中坦承不諱，核
    與證人林明煌於警詢、偵查中具結證述大致相符，並有道路
    交通事故現場圖暨草圖（花蓮地檢署110年度相字第89號【
    下稱相卷】第35至37頁）、道路交通事故調查報告表㈠、㈡（
    見相卷第39至41頁）、花蓮縣警察局新城分局交通分隊道路交
    通事故肇事人自首情形紀錄表（見相卷第47頁）、佛教慈濟
    醫療財團法人花蓮慈濟醫院診斷證明書（見相卷第49頁）、花
    蓮縣警察局勤務指揮中心受理110報案紀錄單（見相卷第53至
    54頁）、車輛詳細資料報表及證號查詢機車駕駛人資料（見
    相卷第55、57頁）、現場照片（見相卷第59至101、107至11
    3頁）、行車紀錄影像翻拍照片（見相卷第101至107頁）、
    花蓮地檢署相驗筆錄（見相卷第127頁）、花蓮地檢署110年
    甲字第089號相驗屍體證明書（見相卷第149頁）、檢驗報告
    書（見相卷第151至158頁）、相驗照片（見相卷第163至173
    頁）、交通部公路總局臺北區監理所110年5月17日北監花東鑑字
    第1100090287號函及所附鑑定意見書（見花蓮地檢署110年度
    偵字第1784號【下稱偵卷】第9至12頁）等資料在卷可稽，
    足認被告上開任意性自白與事實相符，堪以採信。按慢車在
    夜間行駛應開啟燈光，道路交通安全規則第128條定有明文
    。本案案發時客觀上當時天候晴，夜間有照明，柏油路面乾
    燥而無缺陷，復無障礙物且視距良好，並無不能注意之情狀
    ，有前開道路交通事故調查報告表㈠可佐，難認有何不能注
    意之情事，被告於上開時間騎乘電動自行車，本應開啟燈光
    以利後車，觀察路面車輛動向，竟疏於注意及此，因釀本案
    交通事故，且前開鑑定意見書略以：被告業經騎乘電動自行
    車，未開啟燈光，為肇事次因等語（見偵卷第12頁），亦同
    本院上開認定，據此足認，倘被告確實開啟車燈而妥為注意
    ，對於上述事故造成死亡結果，適切注意即可認識並防免，
    但卻違背注意義務，就本件事故之發生，自有過失。另被害
    人亦因本案交通事故而受有頸椎骨折之傷害，繼而不治身亡
    ，有前開相驗屍體證明書可參，是被告過失行為與被害人之
    死亡結果間有相當因果關係，應堪認定。綜上所述，本案事
    證明確，被告犯行堪以認定，應依法論科。
三、論罪部分
　㈠核被告所為，係犯刑法第276條之過失致人於死罪。
　㈡查被告於犯罪後，於偵查犯罪機關未察覺其犯行前，在報案
    人或勤務指揮中心轉來資料未報明肇事人姓名，處理人員前
    往現場處理時在場，並當場承認為前開交通事故之肇事人等
    情，有前開自首情形紀錄表可憑，可見被告在警察機關未察
    覺何人肇事者前，即承認其為本件交通事故之肇事人，符合
    刑法第62條所規定之自首要件，依法應減輕其刑。
四、量刑及緩刑審酌理由
　㈠爰以行為人之責任為基礎，審酌被告於上開時、地，並無不
    能注意之情事，僅因一時疏忽而釀上開交通事故，致被害人
    受有上開傷勢後因而死亡，已構成對被害人之生命法益侵害
    ，所生損害當屬重大，且其本案過失情節已達相當之注意義
    務違反程度，上開犯行自應加以非難，惟上開鑑定意見除認
    被告為肇事次因，認被害人未充分注意車前狀況，且超速行
    駛，為肇事主因等情，並得執為被告行為可非難性高低之判
    斷依據。
　㈡除上開犯罪情狀，被告犯後終能坦承犯行，態度並無不佳，
    又被告與被害人於本院成立調解，並願給付新臺幣（下同）
    25萬元以彌補告訴人及被害人之子（未成年，姓名詳卷），
    有本院調解筆錄在卷可查（見本院卷第45至46頁），從修復
    式司法之政策觀點加以評價，應認被告已有試圖修復之具體
    舉措，另被告於本案發生前，並無相關前案科刑紀錄，有臺
    灣高等法院被告前案紀錄表在卷可查（見本院卷第11頁），
    此等一般情情狀，均得執為被告量刑之參考依據。暨審酌被
    告自陳之高中畢業之智識程度，從事大理石磨石工，每月新
    臺幣約2萬5,000元，在越南已婚，妻子在越南，有3名子女
    及母親須扶養父母子女，家庭經濟狀況不好（見本院卷第74
    頁）等行為人及相關一般情狀，復參之告訴人到庭後陳以量
    刑輕重沒有意見（見本院卷第74頁），綜合卷內一切情狀，
    依罪刑相當原則，量處如主文所示之刑，並諭知易科罰金折
    算標準。
　㈢被告前未曾因故意犯罪受有期徒刑以上刑之宣告，有上揭前
    案紀錄表在卷可憑，被告本次犯行固值非難，惟念及被告於
    本院準備程序、審理時坦然面對錯誤，與告訴人及被害人之
    子成立上開調解，又本案乃過失犯行，乃偶發事件，被告亦
    有一定社會關係及經濟生活，是被告經此偵、審程序，當知
    所警惕，為避免短期自由刑所生之弊害，上開刑之宣告，以
    暫不執行為適當，爰依刑法第74條第1項第1款規定，宣告緩
    刑3年6月，以啟自新。再者，本院考量運用緩刑宣告效果，
    為期被告能透過刑事程序達成適切個別處遇，並發揮對其社
    會、經濟生活及家庭關係之維持綜效，並有效實現對於被害
    人遺屬之損害賠償責任，爰依刑法第74條第2項第3款規定，
    命被告應依本院上開調解筆錄內容（如附件）按期如數清償
    ，以促成緩刑目的之實現，兼顧節制刑罰之實際運用。倘被
    告未遵循本院所諭知如主文所示緩刑期間之負擔，情節重大
    ，足認原宣告之緩刑難收本判決所定個別處遇之預期效果，
    而有執行刑罰之必要者，依刑事訴訟法第476條及刑法第75
    條之1第1項第4款規定，檢察官得向本院聲請撤銷上開緩刑
    之宣告，併予敘明。
據上論斷，應依刑事訴訟法第273條之1第1項、第299條第1項前
段，刑法第276條、第62條前段、第74條第1項第1款、第2項第3
款，刑法施行法第1條之1第1項，判決如主文。
本案經檢察官黃曉玲提起公訴，檢察官羅美秀到庭執行職務。
中　　華　　民　　國　　111 　年　　2 　　月　　16　　日
　　　　　　　　　刑事第三庭    法　官　林育賢
以上正本證明與原本無異。
如不服本判決應於收受送達後20日內向本院提出上訴書狀，並應
敘述具體理由。其未敘述上訴理由者，應於上訴期間屆滿後20日
內向本院補提理由書(均須按他造當事人之人數附繕本)「切勿逕
送上級法院」。告訴人或被害人如對於本判決不服者，應具備理
由請求檢察官上訴，其上訴期間之計算係以檢察官收受判決正本
之日期為準。
辯護人依據刑事訴訟法第346條、公設辯護人條例第17條及律師
法第32 條第2項、第36條等規定之意旨，尚負有提供法律知識、
協助被告之義務（含得為被告之利益提起上訴，但不得與被告明
示之意思相反）。
因疫情而遲誤不變期間，得向法院聲請回復原狀。
中　　華　　民　　國　　111 　年　　2 　　月　　17　　日
                                書記官  鄭慧婷

附錄本案論罪科刑法條：
刑法第276條
因過失致人於死者，處5年以下有期徒刑、拘役或50萬元以下罰
金。